臺灣高等法院刑事裁定
109年度抗字第1923號
抗  告  人  臺灣臺北地方檢察署檢察官
抗  告  人
即  被  告  陳星同



上列抗告人因被告違反毒品危害防制條例等案件，不服臺灣臺北
地方法院107年度訴字第821號，中華民國109年9月17日裁定，提
起抗告，本院裁定如下：
    主  文
原裁定撤銷。
    理  由
一、原裁定意旨略以：
　㈠按修正後毒品危害防制條例第35條之1第2款規定：「本條例
    中華民國108年12月17日修正之條文施行前犯第10條之罪之
    案件，於修正施行後，依下列規定處理：審判中之案件，由
    法院或少年法院（地方法院少年法庭）依修正後規定處理；
    依修正後規定應為不起訴處分或不付審理之裁定者，法院或
    少年法院（地方法院少年法庭）應為免刑之判決或不付審理
    之裁定。」是犯同條例第10條之罪者，不論係修正前後，均
    應依新法規定處理。次按修正後毒品危害防制條例第20條第
    1、3項規定：「犯毒品第十條之罪者，檢察官應聲請法院裁
    定，或少年法院（地方法院少年法庭）應先裁定，令被告或
    少年入勒戒處所觀察、勒戒，其期間不得逾2月」、「依前
    項規定為觀察、勒戒或強制戒治執行完畢釋放後，3年後再
    犯第10條之罪者，適用前二項之規定」；第23條第2項規定
    ：「觀察、勒戒或強制戒治執行完畢釋放後，3年內再犯第1
    0條之罪者，檢察官或少年法院（地方法院少年法庭）應依
    法追訴或裁定交付審理」；將施用毒品之刑事處遇程序「5
    年後再犯」、「5年內再犯」之追訴要件，均修正為「3年後
    再犯」、「3年內再犯」；修法意旨強調施用毒品者屬病患
    性犯人之特質，若施用毒品成癮者，其心癮甚難戒除，如已
    執行戒毒處遇完畢釋放後，3年後始再有施用第一級、第二
    級毒品行為者，足見有戒除毒癮之可能，宜再採以觀察、勒
    戒或強制戒治方式戒除身心癮措施等旨（修法理由參照）；
    循此修法意旨，故被告本案施用毒品犯行，距前一次觀察、
    勒戒及強制戒治執行完畢釋放後，倘係3年內再犯，自應依
    追訴處罰；反之，倘係3年後再犯，則應依新法裁定送觀察
    、勒戒。不因該3年內是否另犯該罪經起訴、判刑或執行而
    受影響，俾落實此次寬厚刑事政策之變革（最高法院109年
    度台上字第3098、3135號判決意旨參照）。
　㈡本案被告甲○○於民國107年8月8日上午9時許施用第一級毒品
    海洛因1次，復隨即施用第二級毒品甲基安非他命1次，係於
    毒品危害防制條例108年12月17日修正、109年7月15日生效
    施行前犯同條例第10條第2項之施用第一、二級毒品罪，並
    於施行前繫屬於原審法院，應依修正後之毒品危害防制條例
    規定處理。查被告前因施用毒品案件，經臺灣板橋地方法院
    （改制後為臺灣新北地方法院，下稱新北地院）以87年度毒
    聲字第635、637、638號裁定送觀察、勒戒後，認無繼續施
    用毒品之傾向，由臺灣板橋地方法院檢察署（改制後為臺灣
    新北地方檢察署，下稱新北地檢署）檢察官以87年度偵字第
    14348號為不起訴處分確定；復於88年間因施用毒品案件，
    經新北地院以88年度毒聲字第7081號裁定送觀察、勒戒後，
    認有繼續施用毒品之傾向，經新北地院以88年度毒聲字第81
    89號裁定令入戒治處所施以強制戒治，本次犯行則另經臺灣
    臺北地方法院（下稱臺北地院）以89年度易字第349號判決
    處有期徒刑6月確定。嗣經新北地院以89年度毒聲字第3213
    號裁定停止戒治，所餘戒治期間付保護管束，於89年6月12
    日出所。惟被告於保護管束期間復因施用毒品（該次犯行另
    經臺北地院以90年度簡字第2625號判決處有期徒刑6月確定
    ），違反保護管束應遵守事項情節重大，再經新北地院以89
    年度毒聲字第4929號裁定撤銷停止戒治，令入戒治處所施以
    強制戒治，於90年8月15日強制戒治執行完畢出所；又於92
    年間因施用毒品案件，經新北地檢署檢察官聲請強制戒治並
    起訴，經新北地院以92年度毒聲字第879號裁定令入戒治處
    所施以強制戒治，於92年8月29日入戒治處所強制戒治，本
    次犯行則經新北地院以92年度訴字第2171號判決處有期徒刑
    10月確定，嗣因毒品危害防制條例於93年1月9日修正生效施
    行，由檢察官於93年1月9日逕將被告釋放出所等情，有上開
    不起訴處分書、各該刑事裁定、本院被告前案紀錄表在卷可
    查。故被告再犯本件毒品危害防制條例第10條第1項、第2項
    之施用第一級、第二級毒品罪之犯行，距其上開強制戒治執
    行完畢釋放後，已逾3年；又本案係於109年7月15日毒品危
    害防制條例修正條文生效前所犯，並於生效前繫屬本院，屬
    審判中之案件，業如前述，揆諸前開說明，自應由本院依職
    權裁定令被告入勒戒處所觀察、勒戒等語。
二、檢察官抗告意旨略以：
　㈠按經觀察、勒戒或強制戒治執行完畢釋放後，「5年後再犯」
    者，前所實施之觀察、勒戒或強制戒治已足以遮斷其施用毒
    品之毒癮，為期自新及協助其斷除毒癮，仍適用「初犯」規
    定，先經觀察、勒戒或強制戒治之程序。從而，依修正後之
    規定，僅限於「初犯」及「5年後再犯」二種情形，始應先
    經觀察、勒戒或強制戒治程序。倘被告於5年內已再犯，經
    依法追訴處罰，縱其第3次（或第3次以上）再度施用毒品之
    時間，在初犯經觀察、勒戒或強制戒治執行完畢釋放5年以
    後，已不合於「5年後再犯」之規定，且因已於「5年內再犯
    」，顯見其再犯率甚高，原實施觀察、勒戒或強制戒治，已
    無法收其實效，即應依該條例第10條處罰，此有最高法院95
    年度第7次刑事庭會議決議意旨可資參照。而修正後毒品危
    害防制條例第20條第3項規定：「依前項規定為觀察、勒戒
    或強制戒治執行完畢釋放後，3年後再犯第10條之罪者，適
    用前2項之規定。」將修正前所定「5年後再犯第10條之罪者
    」修正為「3年後再犯第10條之罪者」。其立法理由謂：「
    本條例認施用毒品者具『病患性犯人』之特質，並參諸世界各
    國之醫療經驗及醫學界之共識，咸認施用毒品成癮者，其心
    癮甚難戒除，如觀察、勒戒或強制戒治執行完畢釋放後，3
    年後始再有施用第一級、第二級毒品之行為者，足見其有戒
    除毒癮之可能，宜再採以觀察、勒戒方式戒除其身癮及以強
    制戒治方式戒除其心癮之措施，為能放寬觀察、勒戒或強制
    戒治制度之適用時機，以協助施用者戒除毒癮，爰修正第3
    項。」由此足見上開修正應係針對第1次觀察、勒戒或強制
    戒治執行完畢釋放後，3年後始再有施用第一級、第二級毒
    品行為之人（即第2次犯）或每隔3年後始再有施用第一級、
    第二級毒品行為之人而設，因其係於3年後再犯，足見其有
    戒除毒癮之可能，故而放寬觀察、勒戒或強制戒治制度之適
    用時機，以協助施用者戒除毒癮。故於立法者109年1月15日
    修正同條例第20條第3項時，並未將前揭最高法院95年度第7
    次刑事庭會議決議見解排除在外，而僅將「5年後再犯」修
    正為「3年後再犯」，其他構成要件均相同，則立法者就有
    無再經觀察、勒戒及強制戒治之必要，或由檢察官逕行起訴
    。認宜依相同之法理，採取與修正前之實務見解為相同解釋
    及處理。
　㈡本件被告前因施用毒品案件，經新北地院裁定送勒戒處所觀
    察、勒戒後，於87年間執行完畢釋放出所；復於前開觀察、
    勒戒執行完畢釋放後3年內之88年間，因施用毒品案件，經
    臺北地院以89年度易字第349號判決處有期徒刑6月確定，其
    後更因多次施用毒品案件，先後於90年、92年、94年、98年
    、99年、103年、107年間經臺北地院及新北地院先後判處有
    期徒刑確定。則被告前於觀察、勒戒執行完畢釋放後，3年
    內又再犯施用毒品案件，其再犯率甚高，依前揭說明，不論
    依修正前、後規定，被告其後再犯本案施用毒品案件，宜依
    法起訴，原審依職權裁定令被告入勒戒處所觀察、勒戒，尚
    有疑義。另修正後毒品危害防制條例第20條第3項所定之「3
    年後再犯」，是否僅以被告本次再犯時間，與最近一次觀察
    、勒戒或強制戒治執行完畢釋放後，相距已逾3年即足，不
    因期間是否另犯第10條之罪經起訴、判刑或執行而受影響？
    此法律問題經最高法院刑事庭提案予刑事大法庭，是在未經
    統一終審法院法律見解前，為免逕依原審裁定執行此拘束人
    身自由之保安處分，事後若果因法律見解更異，將對當事人
    產生人身自由侵害而無從恢復，為保障當事人權益，亦難認
    原裁定已臻妥適云云。　　
三、被告抗告意旨略以：
　　按毒品危害防制條例於109年1月15日修正公布施行，針對第
    20條第1、3項將「5年後再犯」修正為「3年後再犯」，係強
    調吸毒者屬病患型犯人性質，如已執行戒毒處遇完畢釋放後
    ，3年後始再犯施用第一、二級毒品行為者，足見有毒癮宜
    再採以觀察、勒戒或強制戒治方式戒除身心毒癮。然此與刑
    法規範有相互矛盾及牴觸，且不一定較有利於行為人，尤其
    是在監受刑人，被告於106年因施用毒品案件分別經法院判
    處有期徒刑，毒品危害防制條例修法無論更改為3年內再犯
    或5年均與被告前揭所犯施用毒品案件無礙。被告之犯罪時
    間均為106年、107年，距本件均未滿3年、均受有期徒刑判
    決確定，倘法院僅以106年、107年被告所犯之其中一件，即
    本裁定之吸毒案件，而另外分別予以裁定觀察勒戒處分，如
    此即與其他已判決確定之案件互為矛盾。恭請法院更為適當
    之裁定，另為裁定被告交付審判判處徒刑，方符法理，不應
    再行裁定觀察、勒戒之處分，若採其中相近一次之犯罪而為
    不同之處分，於理不合。原裁定誤以新法或有利於行為人之
    理由，而誤為裁定勒戒，與法有違，本件倘受判刑之處分，
    則有刑法「數罪併罰」之減刑適用，較有利於被告云云。　
    　　　
四、經查：
　㈠刑事訴訟法第303條第1款規定，案件有起訴之程序違背規定
    之情形者，應諭知不受理之判決。此所稱之起訴之程序違背
    規定，係指檢察官提起公訴之訴訟行為於程序上有違法律之
    規定而言。而提起公訴之訴訟行為是否於程序上有違法律規
    定，原則上，固是以起訴時所存在之事項（包括事後觀察起
    訴時所存在之事項）及法律規定為判斷。但若依以學說上認
    為：同條第2款至第7款所列舉之應為不受理判決之法定事由
    ，亦屬起訴程序違背規定，僅係法律明定列舉之（即皆為訴
    追條件或形式的訴訟條件欠缺），若合於各該款之情形者，
    應先適用各該款規定諭知不受理判決，必也不屬於該條第2
    款至第7款之程序違背規定者，始有上開第1款規定適用之見
    解，由於至少同條第3款「告訴或請求乃論之罪，…其告訴、
    請求經撤回…」、第5款「被告死亡或為被告之法人已不存續
    者」，皆包括檢察官起訴後始發生之情事變更事由，致法院
    不能為實體審理及判決之情形，則「起訴之程序違背規定」
    ，於解釋上，應不限於起訴時其程序已違背法律規定，尚包
    括因起訴後之情事變更，致檢察官起訴違背法律規定，法院
    不能為實體上之審理進而為實體判決之情形。最高法院103
    年度台上字第3183號判決對於檢察官據以撤銷緩起訴並起訴
    之他案起訴犯罪事實，嗣經法院判決無罪確定，而認就撤銷
    緩起訴並起訴之該案件，「依司法院釋字第140號解釋之同
    一法理，應認該撤銷緩起訴處分自始無效，與緩起訴處分未
    經撤銷無異，法院對該緩起訴處分案件，所提起之公訴，應
    視起訴時該緩起訴處分期間已否屆滿，而分別依刑事訴訟法
    第303條第1款起訴之程序違背規定，或同條第4款緩起訴期
    滿未經撤銷，而違背同法第260條之規定再行起訴，分別諭
    知不受理。」（類似同旨趣之判決尚有同院103年度台非字
    第187號判決）。又同院62年度第2次刑庭庭推總會議決議㈠
    亦載稱：「對於少年犯罪刑事追訴及處罰，以依少年事件處
    理法第27條移送之案件為限，少年事件處理法第65條第1項
    定有明文。少年法庭依少年事件處理法第27條移送之案件，
    經檢察官依照移送法條罪名提起公訴後，如經法院審理結果
    ，認為非屬於同法第27條第1項各款(舊法)所列之罪，則檢
    察官起訴程序即屬違背規定，法院應依少年事件處理法第1
    條，刑事訴訟法第303條第1款諭知不受理之判決。」凡此，
    皆事實上已承認「起訴之程序違背規定」，並不限於起訴時
    其程序已違背法律規定，而尚包括因起訴後之情事變更，致
    檢察官起訴違背法律規定，法院不能為實體上之審理進而為
    實體判決之情形。又上述之情事變更，應包括法律修正之情
    形，自不待贅論。按起訴之程序違背規定者，應諭知不受理
    之判決，為刑事訴訟法第303 條第1 款所明定。次按訴訟條
    件的欠缺，於起訴之後、審理之中，能否加以補正？此於我
    國，法無明文，德國實務、通說，持肯定說；法國相反；日
    本戰前採同法國，戰後採同德國，但仍有異說。我國學者間
    乃有主張訴訟條件之欠缺，究竟應否准予補正，必須調和「
    法的安定性」與「法的具體妥當性」，經作適當之衡量後，
    始可決定；倘准予補正反較不許補正，更能符合訴訟整體利
    益，且對被告亦不致發生不當之損害者，為達訴訟之合目的
    性，自應許可其補正。蓋此種情形，如不許其補正，必於諭
    知不受理後再行起訴，徒增程序上之繁瑣，並無實益，故許
    其補正。細言之，學說上已發展出因當事人未異議而治癒；
    對被告權益未生影響而治癒；基於訴訟經濟考量而治癒；及
    不得治癒之瑕疵等區分(最高法院105年度台非字第203號判
    決意旨參照)。又訴訟條件乃欲為實體判決所應具備之條件
    ，法院對於訴訟條件有無欠缺，不問訴訟程度如何，得依職
    權調查之。
　㈡109年1月15日修正增訂、同年7月15日施行（下稱109年7月15
    日修正施行）之毒品危害防制條例第35條之1第1款及第2款
    前段規定，該次修正施行前犯同條例第10條之罪之案件，於
    該條例施行後，偵查中，由檢察官依修正後規定處理；審判
    中，由法院或少年法院（地方法院少年法庭）依修正後規定
    處理。是犯同條例第10條第1項之施用第一級毒品罪、同條
    第2項之施用第二級毒品罪者，不論行為係在修正前或修正
    後，法院審判中之案件均應依新法規定處理。而同日施行之
    修正後同條例第23條第2項規定「觀察、勒戒或強制戒治執
    行完畢釋放後，3年內再犯第10條之罪者，檢察官或少年法
    院（地方法院少年法庭）應依法追訴或裁定交付審理。」已
    明定對同條例第10條第1項、第2項所定施用毒品罪之起訴，
    須具備觀察、勒戒、強制戒治等保安處分執行完畢釋放後3
    年內再犯之要件，至於起訴、判刑或執行等刑事處罰執行完
    畢釋放後3年內再犯之情形，則不屬之，此為最高法院目前
    之多數見解（見同院109年度台上字第3522號、第3758號、
    第3777號判決理由）。是依最高法院前開見解，行為人再施
    用毒品（含3犯以上），若距最近一次因施用毒品經上述保
    安處分執行完畢釋放後已逾3年者，應不具備訴追條件，檢
    察官如對再犯之行為提起公訴，其起訴之程序即屬違背法律
    規定，法院應依刑事訴訟法第303條第1款規定，為公訴不受
    理之判決，縱其間行為人曾因犯施用毒品罪經刑事處罰且未
    滿3年，然此因非屬上開規定之訴追條件，不生影響（下稱
    施用毒品案件，即指上述逾3年之施用毒品案件）。再者，
    既然法院審判中之案件均應依新法規定處理，業見前述，復
    依新法規定，不符合上述3年內再犯之施用第一級或第二級
    毒品案件，因不具備訴追條件，應認起訴之程序違背規定。
　㈢109年7月15日修正施行之毒品危害防制條例第35條之1第2款
    後段固規定：「依修正後規定應為不起訴處分或不付審理之
    裁定者，法院或少年法院（地方法院少年法庭）應為免刑之
    判決或不付審理之裁定。」惟此所稱「依修正後規定應為不
    起訴處分」，係指何意，就法條文字本身而言，尚有疑義，
    蓋案件既經檢察官起訴繫屬於法院，當無所謂「應為不起訴
    處分」之問題。而觀以該條款之立法理由謂：「若該等案件
    於修正施行前已繫屬於法院或少年法院（地方法院少年法庭
    ）者，為求程序之經濟，法院或少年法院（地方法院少年法
    庭）應依修正施行後之規定處理，即應依職權為觀察、勒戒
    或強制戒治之裁定。依修正施行後之規定，受觀察、勒戒人
    無繼續施用傾向者或強制戒治期滿後，應為不起訴處分或不
    付審理之裁定者，法院或少年法院（地方法院少年法庭）應
    為免刑之判決或不付審理之裁定。」則顯係欲透過立法理由
    說明之方式，解釋上述「依修正後規定應為不起訴處分」之
    文義，並由法院依職權為觀察、勒戒或強制戒治之裁定，替
    代同條例第20條第1項、第2項所定應由檢察官提出聲請之觀
    察、勒戒或強制戒治程序。此一立法理由之說明，雖應予尊
    重，並得據為解釋法律條文之參考資料之一，但立法理由究
    竟非法律條文本身，應不具法條條文之拘束力。且查，現行
    毒品危害防制條例為給予施用毒品者戒毒自新之機會，對於
    進入司法程序之戒癮治療方式，採取「觀察、勒戒或強制戒
    治」及「附命緩起訴」雙軌制，其目的在給予施用毒品者戒
    毒自新機會，並由檢察官依施用者具體之施用情形及其他相
    關情事，裁量決定採取何種戒癮治療方式為適當（見同條例
    第24條第1項之用語），此見同條例第20條第1項、第2項、
    第24條第1項規定自明，此係法律條文明文規定賦與檢察官
    之裁量權，就具體聲請觀察、勒戒之案件，檢察官決定對施
    用者採取「觀察、勒戒或強制戒治」程序而向法院提出為觀
    察勒戒裁定之聲請，法院固得就檢察官此一裁量權之行使有
    無違背法令、事實認定錯誤、其裁量有無重大明顯瑕疵等情
    事為審查，而為准否之裁定，但法院尚不能「越俎代庖」逕
    命檢察官應為如何之處分。上述立法理由認法院應依職權逕
    為觀察、勒戒等裁定，不僅與法條明文規定之現制相齟齬，
    且剝奪法律明文規定所賦與之檢察官裁量權之行使，並使職
    司審理裁判權限之法院成為上開觀察、勒戒及可能之強制戒
    治程序之發動者兼裁判者，於法理上實有不當。是就本條例
    修正施行前犯第10條之罪，且現於審判中之案件，若僅因檢
    察官於起訴前，未及審酌修正後該條例第23條第2項規定，
    而就「3年後再犯」施用第一級或第二級毒品犯行，逕行提
    起公訴者，因依同條例第20條第1 項或第35條之1第2款立法
    說明所指之觀察、勒戒或強制戒治，仍屬拘束人身自由之保
    安處分，是檢察官未及審酌修法後規定逕予訴追，致使剝奪
    被告適用前揭非拘束人身自由之緩起訴處分程序，而影響其
    與家庭、工作處所連結及復歸社會，自與本次修正採取寬厚
    措施之立法目的未符；且相較於偵查中有同此情形之被告，
    依前揭第35條之1第1款規定「一、偵查中之案件，由檢察官
    依修正後規定處理。」，亦即相同情形於偵查中尚未終結之
    案件，檢察官仍得依據同條例第24條第1 項規定，適用前揭
    轉向之緩起訴處分，則就同為「3年後再犯」施用毒品之行
    為人，僅因檢察官終結偵查時間先後，而就相同事物為不同
    處理，於欠缺為此差別待遇之正當理由下，亦有違平等原則
    之情。
　㈣綜上所述，修正後第35條之1之立法說明，固已敘明「若該等
    案件於修正施行前已繫屬於法院或少年法院（地方法院少年
    法庭）者，為求程序之經濟，法院或少年法院（地方法院少
    年法庭）應依修正施行後之規定處理，即應依職權為觀察、
    勒戒或強制戒治之裁定。」而就修正施行前已繫屬於法院之
    案件如何處理所為立法指示，法院固應予以尊重，然立法說
    明雖得為法律適用之參考依據，惟再細繹該立法說明，已指
    出其修法沿革依據為「本次修正之條文施行前犯第10條之罪
    者，於修正施行後究應如何處理，爰參考87年5月20日修正
    施行之第35條規定（該條於92年7月9日曾修正），增訂本條
    過渡規定」，觀之毒品危害防制條例歷次修法沿革可悉，其
    中於92年7月9日毒品危害防制條例修正前，原規定施用毒品
    之二犯及三犯，除須予以刑事處遇程序外，另仍須施以強制
    戒治之保安處分，因與「一罪不兩罰」之刑事思潮有違，因
    而修正。是修正後第35條之1之立法說明，未將現行第24條
    第1 項得為附命完成戒癮治療之緩起訴處分之情形納入；且
    前揭說明中有關「為求程序之經濟」，尚難足認為逕命被告
    為觀察、勒戒或強制戒治等拘束人身自由之保安處分之正當
    基礎，已如前述。是本院依據立法目的、體系及法條
　　文義，參酌毒品危害防制條例修正理由、歷史沿革及其他相
    關事項，經為目的性及合憲性解釋結果，因認就修正前經觀
    察勒戒或強制戒治「3年後再犯」之被告（含3犯及以上），
    而經檢察官逕行起訴，且現於法院審理中者，基於現行第24
    條第1項規定附命完成戒癮治療之緩起訴處分，非法院所得
    為之，而為檢察官所獨占之起訴裁量權，若依前揭立法說明
    ，於檢察官未及審酌行使前揭裁量權前由法院依職權為觀察
    、勒戒，不啻剝奪被告可能受有附命完成戒癮治療之緩起訴
    處分等非拘束人身自由處分之可能性。故於此情形法院自不
    宜逕依前揭第35條之1第2款後段規定，遽予認定有應為不起
    訴處分之情形，而逕命依職權為觀察、勒戒或強制戒治之裁
    定。
五、查被告前因施用毒品案件，經新北地院以87年度毒聲字第63
    5、637、638號裁定送觀察、勒戒後，認無繼續施用毒品之
    傾向，由新北地檢署以87年度偵字第14348號不起訴處分確
    定，復因施用毒品案件經新北地院以88年度毒聲字第8189號
    裁定令入戒治處所施以強制戒治（本次判處有期徒刑6月確
    定），嗣經新北地院以89年度毒聲字第3213號裁定停止戒治
    ，所餘戒治期間付保護管束，於89年6月12日出所，惟被告
    於保護管束期間復因施用毒品（本次犯行判處有期徒刑6月
    確定），再經新北地院以89年度毒聲字第4929號裁定撤銷停
    止戒治，令入戒治處所施以強制戒治，於90年8月15日強制
    戒治執行完畢出所。又於92年間因施用毒品案件，經新北地
    院以92年度毒聲字第879號裁定令入戒治處所施以強制戒治
    （本次犯行判處有期徒刑10月確定），於92年8月29日入戒
    治處所強制戒治，嗣因毒品危害防制條例於93年1月9日修正
    生效施行，由檢察官於93年1月9日逕將被告釋放出所等情。
    被告其後雖有因施用毒品案件經法院判處罪刑確定及執行完
    畢之情形，但迄今並無再受觀察、勒戒或強制戒治等保安處
    分之裁判及執行，期間亦未受「附命緩起訴」，有本院被告
    前案紀錄表在卷可憑。檢察官起訴被告本案犯施用第一級、
    第二級毒品之時間係107年8月8日上午9時許，已在其最近一
    次觀察、勒戒執行完畢釋放（即前述93年1月9日）後之3年
    後，係於3年後再犯本件施用毒品犯行，與修正後第23條第2
    項「3年後再犯」之規定相符，依第35條之1第2款前段規定
    ，應適用修正後規定。依照前揭說明，本案檢察官未及審酌
    有無對被告附命完成戒癮治療之緩起訴處分之可能，逕予起
    訴，其訴訟條件已有欠缺，且對被告權益影響重大，法院自
    不宜依據第35條之1第2款後段立法說明，逕依職權為觀察、
    勒戒或強制戒治之裁定。原審法院逕依職權為觀察、勒戒之
    裁定，即有未當。是本案檢察官及被告執前詞抗告，揆諸本
    院前揭說明，雖非可採，然原裁定既有上開違誤之處，自應
    由本院將原裁定撤銷。又本案係在審理中由原審法院依職權
    所為之裁定，並非檢察官提出聲請，故毋庸為發回諭知或由
    本院自為裁定，應由原審法院另行為適法之處理。
據上論斷，依刑事訴訟法第413條，裁定如主文。
中　　華　　民　　國　　109 　年　　11　　月　　18　　日
                  刑事第十三庭審判長法  官  王國棟
                                    法  官  曹馨方
                                    法  官　呂煜仁
以上正本證明與原本無異。
如不服本裁定，應於收受送達後5 日內向本院提出抗告狀。
                                    書記官　林廷佳
中　　華　　民　　國　　109 　年　　11　　月　　18　　日